臺灣桃園地方法院刑事判決　　　　　　　94年度簡上字第37號
上　訴　人　臺灣桃園地方法院檢察署檢察官
上　訴　人
即　被　告　丙○○
上列被告因傷害等案件，經本院以九十三年度壢簡字第一二三四
號，民國九十三年十一月九日第一審判決（檢察官聲請簡易處刑
案號：93年度偵續字第45號）後，被告及檢察官均提起上訴，本
院第二審合議庭判決如下︰
    主  文
上訴駁回。
    事  實
一、緣丙○○於民國九十二年二月二十日下午某時許，與乙○○
    、甲○○夫妻二人在其耕作的田地內發生爭執後，黃辰焰返
    回住處後，其父黃金龍、母親黃鄧菊渼得知上情後，便由黃
    金龍、黃鄧菊渼、丁○○、鍾金枝、戊○○等人偕同丙○○
    前往找甲○○、乙○○二人理論，雙方乃在桃園縣平鎮市鎮
    興里十鄰一三二號乙○○、甲○○住處前之土地公廟旁碰面
    ，並因田地耕作問題發生爭執，因甲○○於雙方爭執中，出
    手推倒丙○○之母黃鄧菊渼，詎丙○○為恐甲○○再出手毆
    打黃鄧菊渼，在斯時甲○○對黃鄧菊渼已無不法侵害之情形
    下，竟基於傷害之犯意，徒手猛力將甲○○推開，使之重心
    失衡而跌落地面，致甲○○之左膝碰撞到土地公廟之香爐，
    而受有左膝挫傷之傷害。其後，丙○○復另起恐嚇他人生命
    安全之犯意，當場向乙○○夫妻二人揚言：「傢伙我已經帶
    來了，殺人不過坐十幾年的牢」等足以加害乙○○、甲○○
    二人生命之恐嚇言詞，使乙○○、甲○○因此心生畏懼，足
    以致生危害於乙○○、甲○○二人之生命安全。
二、案經甲○○、乙○○訴由桃園縣政府警察局平鎮分局報請臺
    灣桃園地方法院檢察署檢察官偵查後聲請以簡易判決處刑。
　　理  由
一、訊據被告丙○○固坦承其有出手拉開告訴人甲○○之行為，
    惟矢口否認有何傷害及恐嚇犯行，辯稱：當時是告訴人甲○○先將其母黃鄧菊渼推倒，其怕告訴人甲○○再打其母，才
    把她拉開，不知怎麼她就跌倒了，並非故意將她摔倒在地，
    其是正當防衛，且其縱然有說「傢伙我已經帶來了，殺人不
    過坐十幾年的牢」等語，亦是氣話，並非要恐嚇告訴人乙○○、甲○○云云。經查：
  (一)就被告所涉傷害犯行之認定：
  1.本案證人即告訴人甲○○在前述土地公廟前確有出手推倒證
    人黃鄧菊渼之舉，被告則在證人即告訴人甲○○將證人黃鄧
    菊渼推倒後，徒手猛力將證人即告訴人甲○○推開，使之重
    心失衡而跌落地面，致甲○○之左膝碰撞到土地公廟之香爐
    乙節，業經證人黃鄧菊渼、鍾金枝、丁○○、戊○○等人到
    庭證述明確，核與被告就此部分之辯述相符，參以被告前於
    警詢中所稱「其是因為證人即告訴人甲○○將其母黃鄧菊渼
    推倒在地，其見狀，怕她再攻擊其母親才將她隔開，並非故
    意將她摔倒在地」等語可知，證人即告訴人甲○○於上揭時
    地確實有遭被告猛力推開，因而重心失衡摔落地面之情形存
    在無訛。而證人即告訴人甲○○於上揭時地與被告等人發生
    爭執後，於同日前往行政院衛生署桃園醫院就醫，其受傷情
    形經診斷為左膝挫傷（2 ×2 公分）乙節，亦據證人即告訴
    人甲○○指訴在卷，並有其所提出之診斷證明書一紙在卷可
    稽（見臺灣桃園地方法院檢察署九十二年度偵字第五０七一
    號卷宗第十四頁），顯見證人即告訴人甲○○所受前揭傷害
    ，應係遭被告於上揭時地徒手猛力推開，因重心失衡摔落地
    面所肇致之傷害結果，由此足徵證人即告訴人甲○○所指：
    伊於上揭時地與被告等人發生爭執後，確實受有前開傷害等
    語，並非子虛。
  2.然而，衡諸常情，倘證人即告訴人甲○○受傷之過程係如伊
    於警詢、偵查中及本院審理中迭次所述「當時是被告的母親
    先拉住伊頭髮，被告的妹妹和鍾金枝擋在伊面前，被告勒住
    伊脖子，好像摔角把伊摔到地上，是往土地公廟天公爐的地
    方摔，所以伊的腳碰到天爐才破皮」此一過程，則證人即告
    訴人甲○○可能受傷之部位恐包括頸部遭被告勒住造成之瘀
    傷或血痕，另其遭被告摔落地上時，不論係以仰躺或趴姿落
    地，其可能受傷之部分應包括頭、臉、胸腹部、背部、臀部
    或四肢均會受到挫傷、擦傷之傷害或因而產生其他疼痛現象
    ，惟參諸前開診斷證明書之記載可知，證人即告訴人甲○○
    所受傷害除左膝挫傷（2 ×2 公分）外，別無其他傷害，足
    見其傷勢甚輕微，其受傷部位亦應係證人即告訴人甲○○遭
    被告以徒手猛力推開後，因重心失衡而跌落地面，致證人即
    告訴人甲○○之左膝碰撞到土地公廟之香爐所肇致，始符常
    情。此外，證人即告訴人乙○○雖於本院審理中證稱：黃金
    龍的太太一直拉伊太太的頭髮，拉好幾次，黃金龍跟伊一直
    在講話，一直吵架，被告就從旁邊用手鉤住伊太太的脖子，
    把她壓下去，當時黃鄧菊渼、丁○○、鍾金枝、戊○○及被
    告五個人一直擠伊太太，伊太太沒有反抗，伊沒看到他們毆
    打伊太太，伊太太沒有辦法反抗，伊在旁邊叫他們不要這樣
    子，沒有出手救伊太太等語在卷。惟衡諸常情，倘證人即告
    訴人甲○○受傷之過程係如證人即乙○○本院審理中所述前
    開過程，則證人即告訴人乙○○理當護妻心切，積極上前阻
    止被告之傷害行為或證人黃鄧菊渼、丁○○、鍾金枝、戊○○等人圍擠其妻之情形，詎證人即告訴人乙○○僅是在旁觀
    看，而未曾上前援助其妻或積極阻止被告之傷害行為，顯與
    常情不符，是以，證人即告訴人甲○○、乙○○上揭所述遭
    被告傷害之過程，要屬浮誇添飾之詞，尚難遽信，而應以上
    開經本院認定之傷害過程，較為真實可採。
  3.綜此，被告主觀上以其為保護母親即證人黃鄧菊渼之意，而
    出手猛力將證人即告訴人甲○○推倒之行為，顯然具有傷害
    證人即告訴人甲○○之故意，至為灼然，是被告就此部分所
    犯傷害犯行，應堪認定。
  (二)就被告所涉恐嚇犯行之認定：
    被告確實有於上揭時地傷害證人即告訴人甲○○後，當場向
    證人即告訴人乙○○、甲○○二人揚言：「傢伙我已經帶來
    了，殺人不過作十幾年的牢」等足以加害乙○○、甲○○之
    生命之恐嚇言詞乙節，業據證人即告訴人乙○○、甲○○二
    人於警詢、偵查中及本院審理中指訴歷歷，復經證人黃鄧菊
    渼、鍾金枝、己○○三人於本院審理中證述明確，互核相符
    ，審酌被告於上揭時地向證人即告訴人甲○○、乙○○二人
    所陳前述言詞，其內容顯已涉及其欲對證人即告訴人甲○○
    、乙○○之生命法益施加之惡害，足以對證人即告訴人甲○○、乙○○致生生命安全之危害，並致證人即告訴人甲○○
    、乙○○因此心生畏懼，足見被告所辯：其未說前述恐嚇言
    詞，就算有說，亦是氣話云云，要屬事後推諉之詞，不足採
    信。
  (三)綜上所述，本案事證明確，被告犯行堪予認定，應予依法論
    科。
二、核被告黃辰焰所為，係犯刑法第二百七十七條第一項之傷害
    罪及同法第三百零五條之恐嚇危害安全罪。被告以一恐嚇犯
    行，同時侵害證人即告訴人乙○○、甲○○二人之生命法益
    ，應依想像競合犯之規定，從一重論以刑法第三百零五條之
    恐嚇危害安全罪一罪。原審以被告犯行事證明確，審酌被告
    犯罪之動機、目的及所受之刺激，對證人即告訴人甲○○所
    生之損害及犯後之態度等一切情狀，依刑事訴訟法第四百四
    十九條第一項前段、第三項、第四百五十四條第二項，刑法
    第二百七十七條第一項、第三百零五條、第五十五條、第四
    十一條第一項前段、第五十一條第六款、第七十四條第一款
    ，罰金罰鍰提高標準條例第一條前段、第二條，就被告所涉
    傷害犯行，量處拘役五十日，及就被告所涉恐嚇危害安全犯
    行，量處拘役四十五日，應執行拘役九十日，均諭知易科罰
    金之折算標準，其認事用法均無違誤，量刑亦稱妥適。又稽
    之被告臺灣高等法院被告全國前案紀錄表，因被告前未受有
    期徒刑以上刑之宣告，品行尚可，其因一時失慮，致罹刑典
    ，固不可取，然被告所為係因其與證人即告訴人甲○○發生
    口角衝突後，見其母黃鄧菊渼遭證人即告訴人甲○○推倒，
    忿恨之際而出手傷害證人即告訴人甲○○，及出言恐嚇證人
    即告訴人甲○○、乙○○二人，被告犯罪雖屬違法，惟斟酌
    前揭衝突之因，非全可歸責於被告，又被告護母之心更係人
    子所當為，是被告所犯本案犯行，惡性非大，經此教訓，應
    能知所警惕而無再犯之虞，本院綜核其個人情況與生活環境
    各情，因認以暫不執行其刑為適當，原審併予宣告緩刑二年
    ，亦屬允當。從而，原判決自應予維持。
三、本案檢察官循證人即告訴人甲○○、乙○○二人之請求，上
    訴意旨略以：被告僅因細故，即基於傷害之犯意，徒手勒住
    告訴人甲○○之脖子，將之摔倒在地，致告訴人甲○○受有
    左膝挫傷之傷害，其後，被告又萌恐嚇之犯意，當場向告訴
    人乙○○、甲○○為前開恐嚇言詞，致告訴人二人身、心受
    有極大之損害，斷無僅諭知拘役並予以緩刑之理等語，揆諸
    上述，核無理由，應予駁回。
四、被告上訴意旨略以：原審認定被告涉有恐嚇罪嫌，所憑證據
    乃是以證人己○○之供述，惟證人己○○係當日下班後方到
    達事發地點，其到達時，較諸其餘到場之鄰里要遲甚久，其
    就事發當時之情形顯無從見聞，其所為證述既非其所親自見
    聞，自無任何證據力可言，證人庚○○即可證明其到場後有
    無聽聞被告口出恐嚇言詞及證人己○○到達事發地點之時間
    。又被告與證人即告訴人甲○○發生拉扯，係由於證人即告
    訴人甲○○出手推倒證人黃鄧菊渼，證人即告訴人甲○○於
    出手推倒證人黃鄧菊渼後，不僅仍身體前傾面對證人黃鄧菊
    渼，與證人黃鄧菊渼間之距離亦相當接近，其雙手並未放下
    ，亦未做出任何退後之舉動，此時，證人即告訴人甲○○對
    於證人黃鄧菊渼身體之不法侵害顯然尚未過去，為避免證人
    即告訴人甲○○進一步傷害證人黃鄧菊渼，被告才會立即動
    手將證人即告訴人甲○○拉開，此屬排除現在侵害必要之舉
    動，且被告僅做出拉的動作，而僅為停止證人即告訴人甲○○之行為，否則被告之行為自應為推或其他積極之加害行為
    ，故對原審認事用法實難甘服云云。惟查：
  (一)按所謂正當防衛必須對於現在不法之侵害始得為之，侵害業
    已過去，或根本未有侵害，即無正當防衛可言。查證人即告
    訴人甲○○在前述土地公廟前確有出手推倒證人黃鄧菊渼之
    舉，而被告係在證人即告訴人甲○○將證人黃鄧菊渼推倒後
    ，始出手將證人即告訴人甲○○猛力推開乙節，業經證人黃
    鄧菊渼、鍾金枝、丁○○、戊○○等人到庭證述明確，由此
    顯見被告出手推開證人即告訴人甲○○之時點，係在證人即
    告訴人甲○○結束對其母即證人黃鄧菊渼之侵害行為後，是
    以，被告對證人即告訴人甲○○所為之傷害行為，係在證人
    即告訴人甲○○對證人黃鄧菊渼之侵害行為過去之後始為之
    ，是被告所辯：當時證人即告訴人甲○○對證人黃鄧菊渼仍
    在繼續中云云，要屬無據，不足採信。從而，被告所為前揭
    傷害行為，要與正當防衛之要件不相符合。
  (二)再證人庚○○於本院審理中具結證稱：伊是當天下午三、四
    回到家後，接到證人丁○○妻子之電話，得知被告及其家人
    與證人即告訴人甲○○夫妻發生爭執，伊便騎機車前往察看
    ，伊係將機車停在伊老家對面空地上，再走近老家側門豬圈
    門口處，沒有聽到吵架聲，也沒有走上前看到底發生何事，
    伊以為沒發生什麼事，便在門口站立一下，才看到被告他們
    剛好從土地公廟走出要回去，伊才跟被告他們說話等語明確
    ，由此足徵證人庚○○並未親自見聞被告與證人即告訴人甲○○、乙○○間發生之前述傷害及恐嚇情形，是以，證人庚○○所證情節，無從採為被告有利之證據。
  (三)綜此，本案被告之上訴，亦無理由，併應駁回。
據上論斷，依刑事訴訟法第四百五十五條條之一第一項、第三項
、第三百六十四條、第三百六十八條，判決如主文。
本案經檢察官謝雯璣到庭執行職務。
中　　華　　民　　國　　94　　年　　10　　月　　31　　日
                  刑事第九庭  審判長法  官  林明洲
                                    法  官  何燕蓉
                                    法  官  胡芷瑜
以上正本證明與原本無異。
不得上訴。
　　　　　　　　　　　　　      　　書記官　李珈慧
中　　華　　民　　國　　94　　年　　10　　月　　31　　日
